Analyse des RPU 2012 (version linux)
========================================================

Ce document exploite le fichier RData préparé à partir de la table RPU__ de Sagec. Voir le document *RPU2012_Prepa.Rmd* du sossier Resural.

Pour que les légendes de l'axe des Y soient perpendiculaires a ce dernier, rajouter *las = 1*
Pour que les légendes de l'axe des X soient perpendiculaires a ce dernier, rajouter *las = 2*
Pour que les légendes soient perpendiculaires aux 2 axes, rajouter *las = 3*
Par défaut *las = 0*

Initialisation
==============
Définir le working directory:
```{r}
setwd("~/Documents/Resural/Stat Resural/RPU_2012")
```
Mise à jour:
```{r}
date()
# A NE FAIRE QU'UNE FOIS AU DEBUT DE LA SESSION:
# loadhistory(file = ".Rhistory")
# timestamp()
# A FAIRE SI ON CHANGE DE WORKING DIRECTORY
# sauvegarde: savehistory(file = ".Rhistory")
```
Packages nécessaires
--------------------
gdata est utile pour la méthode drop.levels() qui supprime les levels inutiles:
(ref: http://rwiki.sciviews.org/doku.php?id=tips:data-manip:drop_unused_levels)
```{r}
library("gdata", lib.loc="/home/jcb/R/x86_64-pc-linux-gnu-library/2.15")
library("rgrs")
library("lubridate")
```

Lecture du fichier des données
---------------------------------------
On lit le fichier de travail créé:
```{r-Lecture fichier}
load("rpu2012.Rda")
```
detach(d1)
attach(d1)

Chargement des routines perso
=============================
```{r}
source("mes_fonctions.R")
```


Analyse des données
===================
```{r}
n<-dim(d1)
print(n)
print(names(d1))
str(d1)
summary(d1)
```
Stuctures hospitalières participantes
=====================================
```{r}
summary(d1$FINESS)
a<-table(d1$FINESS)
round(prop.table(a)*100,digits=2)
```
### Origine temporelle des données:
```{r}
b<-tapply(d1$ENTREE,d1$FINESS,min)
as.Date(b,origin="1970-01-01")
```


Exhaustivité des données
------------------------
```{r}
a<-is.na(d1)
b<-apply(a,2,mean)
round(b,digits=2)
```

Analyse univariée
=================
Sexe
----
```{r}
print(summary(d1$SEXE))
```
sexratio:
```{r}
t<-table(d1$SEXE)
print(paste(round(t[1]/t[3],digits=2),"%"))
```
Age
---
```{r}
summary(d1$AGE)

age0<-length(d1[d1$AGE < 1,"AGE"])
age75<-length(d1[d1$AGE > 75,"AGE"])
age1_75<-length(d1[d1$AGE > 0 & d1$AGE < 76,"AGE"])
effectif<-c(age0,age1_75,age75)
pourcentage<-round(pop*100/sum(pop),2)
t<-data.frame(effectif,pourcentage,row.names=c("moins de 1 an","de 1 à 75 ans","plus de 75 ans"))
```
Gravité
-------
```{r}
table(d1$GRAVITE,useNA="ifany")
freq(d1$GRAVITE)
plot(table(d1$GRAVITE,useNA="ifany"),xlab="Gravité (CCMU)",ylab="Effectifs",main="CCMU")
```


Destination
-----------
```{r}
table(d1$DESTINATION,useNA="ifany")
freq(d1$DESTINATION)
plot(table(d1$DESTINATION,useNA="ifany"),xlab="Services",ylab="Effectifs",main="Orientation des patients")
```
FINESS
------
```{r}
t<-table(d1$FINESS,useNA="ifany")
t
round(prop.table(t)*100,2)
freq(d1$FINESS)
plot(table(d1$FINESS,useNA="ifany"),xlab="Etablissements",ylab="Effectifs",main="Etablissements sièges de SU")
```
Mode d'entrée
-------------
```{r}
table(d1$MODE_ENTREE,useNA="ifany")
freq(d1$MODE_ENTREE)
plot(table(d1$MODE_ENTREE,useNA="ifany"),xlab="Mode d'entée",ylab="Effectifs",main="")
```
Mode de sortie
--------------
```{r}
table(d1$MODE_SORTIE,useNA="ifany")
freq(d1$MODE_SORTIE)
plot(table(d1$MODE_SORTIE,useNA="ifany"),xlab="Mode de sortie",ylab="Effectifs",main="")
```
Orientation
-----------
```{r}
table(d1$ORIENTATION,useNA="ifany")
freq(d1$ORIENTATION)
plot(table(d1$ORIENTATION,useNA="ifany"),xlab="Orientation",ylab="Effectifs",main="")
```
Provenance
----------
```{r}
table(d1$PROVENANCE,useNA="ifany")
freq(d1$PROVENANCE)
plot(table(d1$PROVENANCE,useNA="ifany"),xlab="Provenance",ylab="Effectifs",main="")
```
Transport
---------
```{r}
table(d1$TRANSPORT,useNA="ifany")
freq(d1$TRANSPORT)
plot(table(d1$TRANSPORT,useNA="ifany"),xlab="Mode de transport",ylab="Effectifs",main="")
```
Prise en charge
---------------
```{r}
table(d1$TRANSPORT_PEC,useNA="ifany")
freq(d1$TRANSPORT_PEC)
plot(table(d1$TRANSPORT_PEC,useNA="ifany"),xlab="Prise en charge pendant le transport",ylab="Effectifs",main="")
```


Analyse bivariée
================

### Age et sexe
```{r}
boxplot(d1$AGE~d1$SEXE,ylab="Age (années)",xlab="Sexe",las=2)
```
Age et Gravité
--------------
```{r}
boxplot(d1$AGE~d1$GRAVITE,xlab="Gravité exprimée en échelle CCMU",ylab="Age (années)",main="Age et Gravité")
```
Age et FINESS
-------------
Les HUS ont une patientèle plus agée que la moyenne:       
```{r}
boxplot(d1$AGE~d1$FINESS,xlab="Etablissement",ylab="Age (années)") 
round(tapply(d1$AGE,d1$FINESS,mean,na.rm=TRUE),2)
```
Age et établissement
--------------------
```{r}
boxplot(d1$AGE~d1$FINESS,ylab="Age (années)",xlab="Etablissement",main="Age des patients selon l'établissement")
```
FINESS
======
### FINESS et GRAVITE
```{r}
plot(d1$FINESS~d1$GRAVITE,ylab="Etablissement",xlab="Gravité (CCMU)")
a<-table(d1$FINESS,d1$GRAVITE)
addmargins(a)
round(prop.table(a)*100,digit=2)
```
Gavité et établissement: les fréquences sont exprimées en pourcentage. La somme de chaque ligne est égale à 100%.
```{r}
addmargins(round(prop.table(a,margin=1)*100,digit=2),margin=2)
```
Avec code de couleur:
```{r}
plot(d1$FINESS~d1$GRAVITE,ylab="Etablissement",xlab="Gravité (CCMU)",col=terrain.colors(n=9))
```
Même calcul en supprimant Hag et Alk dont la contribution est négligeable:
(nécessite le package gdata)
```{r}
d2<-d1[d1$FINESS!="Hag" & d1$FINESS!="Alk",c(8,9)]
d2$FINESS<-drop.levels(d2$FINESS)
summary(d2$FINESS)
plot(d2$FINESS~d2$GRAVITE,ylab="Etablissement",xlab="Gravité (CCMU)",col=terrain.colors(n=7))
```
