Analyse des RPU 2012 (version linux)
========================================================
```{r}
date()
```
source: RPU2012GIT/RPU2012

Ce document exploite le fichier RData préparé à partir de la table RPU__ de Sagec. Voir le document *RPU2012_Prepa.Rmd* du sossier Resural.

Pour que les légendes de l'axe des Y soient perpendiculaires a ce dernier, rajouter *las = 1*
Pour que les légendes de l'axe des X soient perpendiculaires a ce dernier, rajouter *las = 2*
Pour que les légendes soient perpendiculaires aux 2 axes, rajouter *las = 3*
Par défaut *las = 0*

L'utilisation de la méthode *SweaveInput* provoque un erreur si le fichier à inclure comporte des caractères accenués (même enregistrés en UTF8)

Création d'un tableau avec *cbind* et une matrice (et xtable pour pdf): voir exhaustivité des données

Initialisation
==============
Définir le working directory:
```{r}
setwd("~/Documents/Resural/Stat Resural/RPU2012GIT/RPU2012")
```
Mise à jour:
```{r}
date()
# A NE FAIRE QU'UNE FOIS AU DEBUT DE LA SESSION:
# loadhistory(file = ".Rhistory")
# timestamp()
# A FAIRE SI ON CHANGE DE WORKING DIRECTORY
# sauvegarde: savehistory(file = ".Rhistory")
```
Packages nécessaires
--------------------
gdata est utile pour la méthode drop.levels() qui supprime les levels inutiles:
(ref: http://rwiki.sciviews.org/doku.php?id=tips:data-manip:drop_unused_levels)

note: pour supprimer les messages inutiles *{r message=FALSE}*

note: pour supprimer les warnings: *{r warning=FALSE}*
```{r message=FALSE}
library("gdata")
library("rgrs")
library("lubridate")
library("epicalc")
```

Lecture du fichier des données
---------------------------------------
On lit le fichier de travail créé:
```{r-Lecture fichier}
getwd()
# Détache et supprime tous les objets et données de l'environnement global:
zap()
load("rpu2012.Rda")
attach(d1)
use(d1)
```

Chargement des routines perso
-----------------------------
```{r}
source("mes_fonctions.R")
```


Analyse des données
===================
```{r}
n<-dim(d1)
print(n)
print(names(d1))
str(d1)
summary(d1)

des()
summ()
```
Stuctures hospitalières participantes
=====================================
```{r}
unique(FINESS)
summary(d1$FINESS)
a<-table(d1$FINESS)
round(prop.table(a)*100,digits=2)
```
### Origine temporelle des données:
```{r}
b<-tapply(as.Date(d1$ENTREE),d1$FINESS,min)
c<-as.Date(b,origin="1970-01-01")
cbind(as.character(sort(c)))
```


Exhaustivité des données
------------------------
Il faut tranformer les valeurs NULL en NA pour pouvoir les comptabiliser. Les valeurs NULL apparaissent pour les factors: DP, MOTIF, TRANSPORT, ORIENTATION,GRAVITE, SORTIE. Il faut les transformer en charecter pour leur attriber la valeur NA au lieu de NULL:
```{r}
a<-as.character(d1$DP)
a[a=="NULL"]<-NA
sum(is.na(a))
mean(is.na(a))
```
sum(is.na(a)) retourne le nombre de lignes concernées et *mean(is.na(a))* donne directement le pourcentage de valeurs nulles (R in action pp 356)
```{r}
d1$DP<-a

a<-as.character(d1$MOTIF)
a[a=="NULL"]<-NA
d1$MOTIF<-a

a<-as.character(d1$TRANSPORT)
a[a=="NULL"]<-NA
d1$TRANSPORT<-a

a<-as.character(d1$ORIENTATION)
a[a=="NULL"]<-NA
d1$ORIENTATION<-a

a<-as.character(d1$GRAVITE)
a[a=="NULL"]<-NA
d1$GRAVITE<-a

a<-as.character(d1$SORTIE)
a[a=="NULL"]<-NA
d1$SORTIE<-a

a<-as.character(d1$ENTREE)
a[a=="NULL"]<-NA
d1$ENTREE<-a
```

```{r}
a<-is.na(d1)
b<-apply(a,2,mean)
a<-cbind(sort(round(b*100,2)))
colnames(a)<-"%"
a
```
# xtable(a)

orientation -> données erronées


Analyse univariée
=================
Sexe
----
```{r}
print(summary(d1$SEXE))
```
Dossiers où la variable SEXE a une valeur aberrante:
```{r}
a<-d1[d1$SEXE != "F" & d1$SEXE != "M", ]
nrow(a)
```
Finess concernés:
```{r}
a[,"FINESS"]
```
Note: toutes les valeurs qui ne sont ni F ou M sont transformées en NA. Puis on applique une astuce qui consiste à réappliquer *factor* au vecteur (nb: d1$SEXE est du type factor). On peut aussi utiliser *drop.levels()* from the gdata package. Source: http://www.r-bloggers.com/r-drop-factor-levels-in-a-dataset
```{r}
a<-d1$SEXE
summary(a)
a[a != "F" & a != "M"]<-NA
a<-factor(a)
summary(a)
boxplot(d1$AGE~a, col="yellow")
d1$SEXE<-a
```

sexratio:
```{r}
t<-table(d1$SEXE)
print(paste(round(t["M"]/t["F"],digits=2),"%"))
```
Age
---
```{r}
summary(d1$AGE)

age0<-length(d1[d1$AGE < 1,"AGE"])
age75<-length(d1[d1$AGE > 75,"AGE"])
age1_75<-length(d1[d1$AGE > 0 & d1$AGE < 76,"AGE"])
effectif<-c(age0,age1_75,age75)
pourcentage<-round(pop*100/sum(pop),2)
t<-data.frame(effectif,pourcentage,row.names=c("moins de 1 an","de 1 à 75 ans","plus de 75 ans"))
```
Gravité
-------
```{r gravite}
table(d1$GRAVITE,useNA="ifany")
freq(d1$GRAVITE)
barplot(table(d1$GRAVITE,useNA="ifany"),xlab="Gravité (CCMU)",ylab="Effectifs",main="CCMU")
```
### gravité et sexe
en valeur absolue:
```{r gravite&sexe}
t<-table(d1$GRAVITE,d1$SEXE)
round(prop.table(t)*100,3)
```
en pourcentage:
```{r}
addmargins(t)
round(addmargins(prop.table(t)*100),3)
```

### gravité et age
Moyenne et ecart-type:
```{r}
round(tapply(d1$AGE,d1$GRAVITE,mean,na.rm=TRUE),2)
round(tapply(d1$AGE,d1$GRAVITE,sd,na.rm=TRUE),2)
boxplot(d1$AGE~d1$GRAVITE,xlab="Gravité (CCMU)",ylab="Age (années)",main="CCMU et Age",col="green")
```

### gravité et Finess
```{r}
t<-table(d1$FINESS,d1$GRAVITE)
t
a<-round(prop.table(t)*100,3)
a
barplot(a[,1],main="Pourcentage de CCMU 1 selon le SU",xlab="Service d'urgence",ylab="CCMU 1 (en % de l'ensemble des CCMU)")
barplot(a[,2],main="Pourcentage de CCMU 2 selon le SU",xlab="Service d'urgence",ylab="CCMU 2 (en % de l'ensemble des CCMU)")
barplot(a[,3],main="Pourcentage de CCMU 3 selon le SU",xlab="Service d'urgence",ylab="CCMU 3 (en % de l'ensemble des CCMU)")
barplot(a[,4],main="Pourcentage de CCMU 4 selon le SU",xlab="Service d'urgence",ylab="CCMU 4 (en % de l'ensemble des CCMU)")
barplot(a[,5],main="Pourcentage de CCMU 5 selon le SU",xlab="Service d'urgence",ylab="CCMU 5 (en % de l'ensemble des CCMU)")
barplot(a[,6],main="Pourcentage de CCMU D selon le SU",xlab="Service d'urgence",ylab="CCMU D (en % de l'ensemble des CCMU)")
barplot(a[,7],main="Pourcentage de CCMU P selon le SU",xlab="Service d'urgence",ylab="CCMU P (en % de l'ensemble des CCMU)")
round(addmargins(prop.table(t)*100),3)
```


Destination
-----------
```{r}
table(d1$DESTINATION,useNA="ifany")
freq(d1$DESTINATION)
barplot(table(d1$DESTINATION,useNA="ifany"),xlab="Services",ylab="Effectifs",main="Orientation des patients")
```
FINESS
------
```{r}
t<-table(d1$FINESS,useNA="ifany")
t
round(prop.table(t)*100,2)
freq(d1$FINESS)
barplot(table(d1$FINESS,useNA="ifany"),xlab="Etablissements",ylab="Effectifs",main="Etablissements sièges de SU")
```
Mode d'entrée
-------------
```{r}
table(d1$MODE_ENTREE,useNA="ifany")
freq(d1$MODE_ENTREE)
barplot(table(d1$MODE_ENTREE,useNA="ifany"),xlab="Mode d'entée",ylab="Effectifs",main="")
```
Mode de sortie
--------------
```{r}
table(d1$MODE_SORTIE,useNA="ifany")
freq(d1$MODE_SORTIE)
barplot(table(d1$MODE_SORTIE,useNA="ifany"),xlab="Mode de sortie",ylab="Effectifs",main="")
```
Orientation
-----------
La rubrique *ORIENTATION* comporte un certain nombre d'éléments aberrants qui perturbent son interprétation comme facteur. Dans un premier temps, on ne retient que les valeurs comportant moins de dix caractères, puis on transforme la rubrique en facteur:
```{r}
b<-d1$ORIENTATION[nchar(d1$ORIENTATION)<10]
d1$ORIENTATION<-as.factor(b)
```
La ligne précédente génére une erreur car *b* comporte moins de lignes que *d1* puisqu'on a retiré les éléments comportants plus de 10 caractères.

Il reste encore quelques intitulés anormaux: M, F, REO?

On suppose également que les *NA* correspondent aux patients non hospitalisés. On crée un dataframe des patients hospitalisés après leur passage aux urgences
```{r}
a<-b[!is.na(b)]
```
nombre de patients hospitalisés:
```{r}
length(a)
```
Taux d'hospitalisation:
```{r}
round(length(a)*100/nrow(d1),2)
```

Transformation en facteur et analyse:
```{r}
hospit<-factor(a)
hospit[hospit=="M" | hospit=="F"]<-NA # on supprime M et F
summary(hospit)
f<-freq(hospit,sort="inc",digits=2)
f
t<-table(hospit)
sort(t)
barplot(sort(t,decreasing=TRUE),main="Orientation des patients hospitalisés")
```
on forme deux nouveaux dataframe qui ne prennent pas en compte les lignes anormales et ne retiennent que les patients hospitalisés (*hop*) ou non hospitalisés (*nonhop*):
```{r}
hop<-d1[nchar(d1$ORIENTATION)<10,-1]
hop$ORIENTATION<-as.factor(hop$ORIENTATION)
hop$GRAVITE<-as.factor(hop$GRAVITE)
nonhop<-hop[is.na(hop$ORIENTATION),]
hop<-hop[!is.na(hop$ORIENTATION),]

summary(nonhop$GRAVITE)
summary(hop$GRAVITE)
```
TODO:

- créer une colonne supplémentaire dans D1 pour marquer ceux qui sont hospitalisé de ceux qui ne le sont pas
- caractéristiques (age, sexe, CCMU) des hospitalisés versus les non hospialisés
- y a t'il des hopitaux qui hospitalisent plus que d'autres ?

Provenance
----------
```{r}
table(d1$PROVENANCE,useNA="ifany")
freq(d1$PROVENANCE)
barplot(sort(table(d1$PROVENANCE,useNA="ifany"),decreasing=TRUE),xlab="Provenance",ylab="Effectifs",main="")
```
Transport
---------
```{r}
table(d1$TRANSPORT,useNA="ifany")
freq(d1$TRANSPORT)
barplot(sort(table(d1$TRANSPORT,useNA="ifany"),decreasing=TRUE),xlab="Mode de transport",ylab="Effectifs",main="")
```
Prise en charge
---------------
Note: *freq* nécessite *rgrs*. Réalise le tri à plat d'une variable. Permet aussi d'afficher le % cumulé, d'exclure certaines variables du tri, d'afficher l'effectif total et de préciser le nombre de chiffres significatifs.
```{r}
table(d1$TRANSPORT_PEC,useNA="ifany")
f<-freq(d1$TRANSPORT_PEC,sort="inc",exclude=c(NA,''),total=TRUE)
f
barplot(f[1:nrow(f)-1,1])
row.names(f)
barplot(f[1:nrow(f),1],names.arg=row.names(f))

t<-table(d1$TRANSPORT_PEC)
barplot(sort(t,decreasing=TRUE),xlab="Prise en charge pendant le transport",ylab="Effectifs",main="")
```


Analyse bivariée
================

### Age et sexe
```{r}
boxplot(d1$AGE~d1$SEXE,ylab="Age (années)",xlab="Sexe",las=2)
```
Age et Gravité
--------------
```{r}
boxplot(d1$AGE~d1$GRAVITE,xlab="Gravité exprimée en échelle CCMU",ylab="Age (années)",main="Age et Gravité")
```
Age et FINESS
-------------
Les HUS ont une patientèle plus agée que la moyenne:       
```{r}
boxplot(d1$AGE~d1$FINESS,xlab="Etablissement",ylab="Age (années)") 
round(tapply(d1$AGE,d1$FINESS,mean,na.rm=TRUE),2)
```
Pour rendre le graphique plus parlant, on réorganise les boxplots pour qu'ils soient affichés par moyenne d'age croissante. D'abord on réorganise les FINESS avec la fonction *reorder* qui demande trois paramètres: le variable factor à reorganiser (finess), la variable qui servira de supoort à la réorganisation (age) et la fonction de tri (mean). S'agissant de la moyenne ne pas oublier na.rm=TRUE pour éviter un affichage aberrant. Puis on affiche les boxplots par ordre de moyenne d'age croissant. 
```{r warning=FALSE}
a<-with(d1,reorder(FINESS,AGE,mean,na.rm=TRUE))
boxplot(AGE~a,data=d1,xlab="Etablissement",ylab="Age (années)",col="orange")
```

Age et établissement
--------------------
```{r}
boxplot(d1$AGE~d1$FINESS,ylab="Age (années)",xlab="Etablissement",main="Age des patients selon l'établissement")
```
FINESS
======
### FINESS et GRAVITE
```{r}
plot(d1$FINESS~d1$GRAVITE,ylab="Etablissement",xlab="Gravité (CCMU)")
a<-table(d1$FINESS,d1$GRAVITE)
addmargins(a)
round(prop.table(a)*100,digit=2)
```
Gavité et établissement: les fréquences sont exprimées en pourcentage. La somme de chaque ligne est égale à 100%.
```{r}
addmargins(round(prop.table(a,margin=1)*100,digit=2),margin=2)
```
Avec code de couleur:
```{r warning=FALSE}
plot(d1$FINESS~d1$GRAVITE,ylab="Etablissement",xlab="Gravité (CCMU)",col=terrain.colors(n=9))
```
Même calcul en supprimant Hag et Alk dont la contribution est négligeable:
(nécessite le package gdata)
```{r}
d2<-d1[d1$FINESS!="Hag" & d1$FINESS!="Alk",c(8,9)]
d2$FINESS<-drop.levels(d2$FINESS)
summary(d2$FINESS)
plot(d2$FINESS~d2$GRAVITE,ylab="Etablissement",xlab="Gravité (CCMU)",col=terrain.colors(n=7))
```

Gestion du temps
================
Répartition par mois
--------------------
Pas interprétable compte tenu de la montée en puissance progressive en 2012
```{r mois}
m<-month(d1$ENTREE,label=TRUE)
table(m)
m<-month(d1$ENTREE)
hist(m,xlab="Mois",col="red")
```

Répartition par jour de la semaine
----------------------------------
```{r semaine}
 w<-wday(d1$ENTREE,label=TRUE)
table(w)
round( prop.table(table(w))*100,2)
hist(as.numeric(w))
```


Répartition par heure de la journée
-----------------------------------
```{r jour_heure}
h<-hour(d1$ENTREE)
hist(h,breaks=24,xlab="Heure de la journée",main="Répartition des arrivées dans la journée")
```
Transformation des factor en heure
----------------------------------
```{r heure}
e<-ymd_hms(as.character(d1$ENTREE))
s<-ymd_hms(as.character(SORTIE))
d<-s-e
dmin<-d/60
summary(as.numeric(dmin))
dmin<-as.numeric(d/60)
a<-dmin[dmin < 0]
length(a)
a<-dmin[dmin > 0]
length(a)
summary(a)
b<-dmin[dmin > 1440]
length(b)
```
Recodage du temps de présence à partir de dmin. Si dmin <=0 c'est que l'heure de sortie est inconnue. Au dela de 5 jours, le séjour est classé *HL* (hors limites)
```{r}
d1$sejour[dmin <= 0]<-NA
d1$sejour[dmin >0 & dmin<=1440 & !is.na(dmin)]<-"H24"
d1$sejour[dmin >1440 & dmin<=2880]<-"H48"
d1$sejour[dmin >2880 & dmin<=4320]<-"H72"
d1$sejour[dmin >4320 & dmin<=5760]<-"H96"
d1$sejour[dmin >5760 & dmin<=7200]<-"H120"
d1$sejour[dmin >7200]<-"HL"
d1$sejour<-factor(d1$sejour,order=TRUE,levels=c("H24","H48","H72","H96","H120","HL"))
levels(d1$sejour)
summary(d1$sejour)
t<-table(d1$sejour)
round(prop.table(t)*100,3)
```
Création d'une nouvelle variable *time* qui mesure le temps de présence en minute (SORTIE - ENTREE)
```{r}
d1$time<-dmin
```
Séjours de 24 heures
```{r}
s24 <-d1[d1$sejour=="H24" & !is.na(d1$sejour),]
nrow(s24)
t<-tapply(s24$time,s24$FINESS,summary)
t
boxplot(t)
```
cas particulier des HUS. Nombre de dossier Hus où la durée de séjour est de moins de 24 heures:
```{r}
nt<-length(s24$time[s24$FINESS=="Hus"])
nt
```
nombre de dossiers où la durée de séjour est de 1 minute:
```{r}
n1<-length(s24$time[s24$FINESS=="Hus" & s24$time==1])
n1
round(n1*100/nt,2)
```
nombre de dossiers où la durée de séjour est inférieure à 30 minutes:
```{r}
n30<-length(s24$time[s24$FINESS=="Hus" & s24$time<30])
n30
round(n30*100/nt,2)
```
Séjours de 24 heures renseignés:
```{r}
length(s24$time[s24$FINESS=="Hus" & s24$time>30])
a<-s24[s24$FINESS=="Hus" & s24$time>30,]
summary(a$time)
summary(a)
```




