RPU2012-prepa
========================================================

Ce document explique comment préparer les données RPU 2012 brutes, c'est à dire depuis l'extraction de la base de donnée SAGEC jusqu'à la production d'un fichier R pépondant à la norme tidy.

Initialisation
==============
Définir le working directory:
```{r}
setwd("~/Documents/Resural/Stat Resural/RPU_2012")
```
Mise à jour:
```{r}
date()
```

etape 1
-------
Cette étape permet de récupérer les données à partir de la table *rpu* de la base de données *pma*. A l'issue, un fichier de travail *rpu2012_2.txt* esr créé. Si ce fichier a déjà été créé, passer directement à l'étape 4.

Chargement des library nécessaires:
```{r}
library("RMySQL", lib.loc="/usr/lib/R/site-library")
library("rgrs")

```
Création d'un connecteur:
```{r}
con<-dbConnect(MySQL(),group = "pma") 
```
Liste des tables de la base *pma*
```{r}
dbListTables(con)
```
Liste des champs de la table *rpu__*
```{r}
dbListFields(con,"RPU__")
```
Lecture des enregistrements de la table compris entre le 1er janvier et le 31 décembre 2012 (cette étape peu être longue):
```{r}
rs<-dbSendQuery(con,"SELECT * FROM RPU__ WHERE ENTREE BETWEEN '2012-01-01' AND '2013-01-01' ")
d1<-fetch(rs,n=-1,encoding = "UTF-8")
```

etape 2: nettoyage des données
------------------------------
Suppression de la colonne 16, intitulée RAW. Cette colonne a été rajoutée par mr Nold pour stocker le RPU tel que fournit par le SAU:
```{r}
d1<-d1[,-16]
```
d1 est le dataframe par défaut:
```{r}
attach(d1)
```
création de finess unique pour un établissement par transformation du finess juridique en finess geographique
```{r}
a<-FINESS
a[a=="670780543"]<-"670000272" # Wissembourg
a[a=="680000973"]<-"680000684" # Colmar
b<-c(670000272,670000397,670016237,670780055,670780337,670780543,680000197,680000486,680000684,680000700,680000973)
c<-as.character(b)
```
on supprime les finess juridiques
```{r}
c<-c[c(-6,-11)]
d<-c("Wis","Sel","Odi","Hus","Hag","3Fr","Alk","Col","Geb")
b<-factor(a,levels=c,labels=d)
d1$FINESS<-b
rm(b)
rm(a)
```
Transformation en facteur:
```{r}
d1$CODE_POSTAL<-as.factor(CODE_POSTAL)
d1$COMMUNE<-as.factor(COMMUNE)
d1$SEXE<-as.factor(SEXE)
d1$TRANSPORT<-as.factor(TRANSPORT)
d1$TRANSPORT_PEC<-as.factor(TRANSPORT_PEC)
d1$GRAVITE<-as.factor(GRAVITE)
d1$ORIENTATION<-as.factor(ORIENTATION)
```
Transformation en DATE:
```{r}
d1$NAISSANCE<-as.Date(NAISSANCE)
d1$ENTREE<-as.Date(ENTREE)
d1$SORTIE<-as.Date(SORTIE)
```
Création de facteurs
```{r}
d1$MODE_ENTREE<-factor(MODE_ENTREE,levels=c(0,6,7,8),labels=c('NA','Mutation','Transfert','Domicile'))
d1$PROVENANCE<-factor(PROVENANCE,levels=c(0,1,2,3,4,5,8),labels=c('NA','MCO','SSR','SLD','PSY','PEA','PEO'))
d1$MODE_SORTIE<-factor(MODE_SORTIE,levels=c(0,6,7,8,4),labels=c('NA','Mutation','Transfert','Domicile','Décès'))
d1$DESTINATION<-factor(DESTINATION,levels=c(0,1,2,3,4,6,7),labels=c('NA','MCO','SSR','SLD','PSY','HAD','HMS'))
```
Création d'une variable AGE:
```{r-age1}
d1$AGE<-floor(as.numeric(d1$ENTREE-d1$NAISSANCE)/365)
```
Deux patients ont des ages extrêmes: 118 et 129 ans => on les élimine:
```{r-age2}
d1$AGE[d1$AGE > 115]<-NA
```

etape 3: sauvegarde des données nettoyées
```{r-sauvegarde}
# write.table(d1,"rpu2012_2.txt",sep=',',quote=TRUE,na="NA")
save(d1,file="rpu2012.Rda")
# load("rpu2012.Rda")
```

étape 4: lecture du fichier des données
---------------------------------------
*nb: neutralisé pour l'instant car erreur de lecture du fichier*
On lit le fichier de travail créé:
```{r-Lecture fichier}
# d1<-read.table("rpu2012_2.txt",sep=',')
```
detach(d1)
attach(d1)